臺灣高等法院高雄分院刑事裁定　　　　　 96年度抗字第368號
抗　告　人　臺灣高雄地方法院檢察署檢察官
被　　　告　甲○○
上列抗告人因聲請羈押案件，不服臺灣高雄地方法院中華民國96
年9 月21日裁定（96年度聲羈字第1073號），提起抗告，本院裁
定如下：
    主  文
原裁定撤銷，發回臺灣高雄地方法院。
    理  由
一、抗告意旨略以：(一)按刑事訴訟法第50條規定：「裁判應由推
    事制作裁判書。但不得抗告之裁定當庭宣示者，得僅命記載
    於筆錄。」又依同法第404 條第2 款關於羈押之裁定得抗告
    。是依前開規定可知，得抗告之羈押裁定當庭宣示，除命記
    載於筆錄外，宜附具裁定書，本件經核原審全卷並無原審法
    院制作之「裁定書」，於形式之程序上已有未洽；(二)依據刑
    事訴訟法第51條規定：「裁判書除依特別規定外，應記載受
    裁判人之姓名、性別、年齡、職業、住所或居所；如係判決
    書，並應記載檢察官或自訴人並代理人、辯護人之姓名。裁
    判書之原本，應由為裁判之推事簽名；審判長有事故不能簽
    名者，由資深推事附記其事由；推事有事故者，由審判長附
    記其事由。」又同法第52條規定：「裁判書或記載裁判之筆
    錄正本，應由書記官依原本制作之，蓋用法院之印，並附記
    證明與原本無異字樣。前項規定，於檢察官起訴書及不起訴
    處分書之正本準用之。」據上規定可知，裁判書所包括之判
    決書與裁定書，須有一定之法定格式，除有特別規定外，應
    記載受裁判人之姓名、性別、年齡、職業、住所或居所，而
    原本更需由法官簽名，正本並需蓋用法院之印。原審僅於刑
    事報到單敘述理由，與上開規定不合；(三)依刑事訴訟法第58
    條規定：「對於檢察官之送達，應向承辦檢察官為之：承辦
    檢察官不在辦公處所時，向首席檢察官為之。」再依同法第
    61條規定：「送達文書由司法警察或郵政機關行之。前項文
    書為判決、裁定、起訴書或不起訴處分書者，送達人應作收
    受證書，記載送達證書所列事項，並簽名交收領人。」則依
    上開規定，本件駁回檢察官聲請羈押之裁定，應送達予承辦
    檢察官並取具收受證書，並非如原審卷函之以公文方式送達
    予檢察官，且無任何「收受證書」附卷，則原審法院就此部
    分之程序亦與前開規定有違；(四)再原審於民國96年9 月21日
    宣示筆錄僅記載：「被告經訊問後，認有羈押之原因，但無
    羈押之必要，以新臺幣2 萬元交保。」等語，實不知無羈押
    必要性之具體理由何在？等語。
二、按裁判，除應以判決行之者外，以裁定行之。得為抗告之裁
    定，應敘述理由。刑事訴訟法第220 條、第223 條定有明文
    。另同法第50條規定：「裁判，應由推事制作裁判書。但不
    得抗告之裁定當庭宣示者，得僅命記載於筆錄。」依該項規
    定，應可推知：裁定雖然得分別情形，以口頭宣示、記載於
    筆錄，或製作書面等方式為之，但得為抗告之裁定，應以書
    面為之，但其以書面為之者，亦無法定格式，如合於同法第
    223 條規定已敘述理由之「押票」，亦屬書面「裁定」之一
    種（最高法院94年度第10次刑事庭會議決議參照）。而駁回
    羈押之裁定，依同法第404 條第2 款規定，得為抗告，故法
    院就檢察官所為羈押被告之聲請，得當庭以口頭宣示、記載
    於筆錄或製作書面等方式行之，因羈押之裁定得為抗告，依
    上開規定，應記載理由，並製作裁判書。法院所為之押票，
    雖可認為係該裁判書之一種，但法院駁回檢察官羈押聲請之
    裁定，因並無押票之記載，應另以書面為之，雖依上開說明
    ，該書面並無法定格式，但仍應依同法第223 條規定，敘述
    理由。
三、經查，本件檢察官係基於「一、扣案之鹽酸麻黃素等原料及
    馬達、漏斗等器具；二、被告於警詢及偵查中之陳述；三、
    綜上，堪認被告與「瑞仔」及「何仔」等人共同涉犯毒品危
    害防制條例第4 條第2 項、第6 項之製造第二級毒品未遂罪
    ，犯嫌重大。」等事實，而刑事訴訟法第101 條第1 項第3
    款為理由，聲請法院予以裁定羈押，此有檢察官羈押聲請書
    在卷可憑。原審則於訊問被告後，於訊問筆錄後記載：「法
    官諭知被告經訊問後雖涉嫌製造安非他命，有羈押原因，惟
    本件尚無羈押必要，准予新臺幣2 萬元具保。」等語，於刑
    事報到單上另記載：「被告經訊問後，雖涉嫌製造安非他命
    有羈押原因，然無羈押必要，准予新臺幣貳萬元具保。」等
    語，此亦有該筆錄及報到單在卷足稽。因駁回檢察官羈押聲
    請之裁定，檢察官得為抗告，而亦為受裁判人，惟上開訊問
    筆錄及報到單內，則均無受裁判人即檢察官之記載，且依其
    記載內容，亦未敘述基於何事實而認被告並無羈押之必要及
    理由，其所敘述之理由過於簡略，亦幾與未敘述理由相同。
    則抗告人提起抗告，指摘原裁定不當，為有理由，應由本院
    將原裁定撤銷，發回原裁定法院，另為適法之裁定。
四、另原審卷未附有敘述羈押理由之「附件」一份，其記載：「
    被告所涉犯罪事實，除有台電公司之電線、剝皮銅線及扣案
    之扳手等工具扣案可證外，……。」依該內容所載，似為法
    院於他案准許檢察官聲請羈押之理由，而與本案無關，且簽
    名部分記載「思帆」等語，似亦非原審裁定駁回檢察官羈押
    聲請之法官簽名。故縱該附件係原審之上開書面裁定理由，
    但亦與末敘述理由同，亦併此明。
五、據上論結，應依刑事訴訟法第413 條，裁定如主文。
中　　華　　民　　國　　96　　年　　10　　月　　16　　日
                  刑事第七庭    審判長法  官    莊飛宗
                                      法  官    孫啟強
                                      法  官    邱明弘
以上正本證明與原本無異。
不得抗告。
中　　華　　民　　國　　96　　年　　10　　月　　16　　日
                                      書記官    黃玉珠
